【裁判字號】    95,訴,1324
【裁判日期】    950630
【裁判案由】    偽造有價證券
【裁判全文】
臺灣臺中地方法院刑事判決              95年度訴字第1324號
公  訴  人  臺灣臺中地方法院檢察署檢察官
被      告  甲○○
選任辯護人  蘇哲科  律師
上列被告因偽造有價證券案件，經檢察官提起公訴（九十五年度
偵字第三八０號），本院判決如下：
    主    文
甲○○意圖供行使之用，而偽造有價證券，處有期徒刑壹年捌月
，緩刑肆年。
如附表所示本票上「丙○○」為發票人名義之偽造部分沒收。
    犯罪事實
一、甲○○前無不法犯罪前科紀錄，素行尚佳，其與蕭弘佳（原
    名丙○○，於民國八十五年七月二日更名）原為夫妻結褵，
    甲○○於八十一年間購買坐落臺中市○區○○街一０二號五
    樓之房地，並以該不動產為擔保，設定最高限額新台幣（下
    同）三百萬元之抵押權，而向原臺中市第四信用合作社貸款
    ，蕭弘佳則以甲○○配偶之身分，同意為該借款之連帶保證
    人。嗣甲○○與蕭弘佳於八十四年三月二十二日離婚，甲○
    ○於八十七年四月二十三日某時，至原臺中市第四信用合作
    社欲就前揭貸款辦理展延手續，原臺中市第四信用合作社承
    辦人員表示須由連帶保證人共同簽發本票供作擔保始得辦理
    ，詎甲○○明知已與蕭弘佳離婚，蕭弘佳並無意再擔任前開
    借款之連帶保證人，其為達貸款展延之目的，仍持蕭弘佳先
    前為上揭貸款連帶保證人所用而留存於家中之印鑑章，未經
    蕭弘佳之同意或授權，基於意圖供行使之用而偽造有價證券
    以及意圖為自己不法利益之犯意，於當日在原臺中市第四信
    用合作社內辦理前開借款展延時，佯向不知情之承辦人表示
    蕭弘佳同意為本票之發票人，並在如附表所示本票上另一「
    發票人簽名蓋章」欄內，擅自偽簽「丙○○」姓名及盜用「
    丙○○」印章蓋於該本票上後，將之交予承辦人員而行使之
    ，甲○○即藉此方式偽造以蕭弘佳為共同發票人之本票一紙
    ，並據以向原臺中市第四信用合作社辦理借款展延清償手續
    ，致使承辦人員不查，竟同意甲○○辦理上揭借款之展延手
    續，足以生損害於蕭弘佳以及原臺中市第四信用合作社。嗣
    甲○○屆期未依約清償借款，經原臺中市第四信用合作社之
    承受人即中興商業銀行股份有限公司（下稱中興銀行）向蕭
    弘佳為強制執行程序，蕭弘佳始悉上情。
二、案經蕭弘佳訴請臺灣臺中地方法院檢察署檢察官偵查起訴。
    理    由
一、上揭犯罪事實，業據被告甲○○於偵查中及本院訊問時自白
    不諱，核與告訴人蕭弘佳具狀以及於警詢暨偵查中指述情節
    相符，復有被告偽造告訴人為共同發票人之如附表所示本票
    影本一紙附卷可資佐證（見發查字卷第七頁），足認被告前
    揭自白適與客觀事實相符，堪予採信。是本案事證至臻明確
    ，被告犯行洵堪認定。
二、按行使偽造有價證券，以取得票面價值之對價，固不另論詐
    欺罪，但如以偽造之有價證券供作擔保或作為新債清償而借
    款，則其借款之行為，為行使有價證券以外之另一行為，其
    間有方法結果關係，應論以詐欺罪之牽連犯，此有最高法院
    六十二年度第一次刑庭庭長會議決議意旨足資參照。本件被
    告甲○○為獲原臺中市第四信用合作社同意其展延借款清償
    期限，竟向不知情之承辦人謊稱已徵得告訴人蕭弘佳之同意
    為供擔保本票之共同發票人，並在如附表所示本票上擅自偽
    造「丙○○」署押及盜用「丙○○」印章以為共同發票人，
    而以該本票供作其延期清償借款之擔保，致使原臺中市第四
    信用合作社承辦人員不查，乃同意被告展延借期，被告因而
    獲得延期清償之不法利益，核其所為，係犯刑法第二百零一
    條第一項之意圖供行使之用而偽造有價證券罪及同法第三百
    三十九條第二項、第一項之詐欺得利罪。檢察官起訴書雖未
    論及被告涉犯刑法第三百三十九條第二項、第一項之詐欺得
    利罪，然因與前揭經起訴論罪之偽造有價證券罪部分有牽連
    犯之裁判上一罪關係，本為起訴效力所及，本院自應併予審
    究。被告在如附表所示本票上「發票人簽名蓋章」欄內擅自
    偽簽「丙○○」姓名及盜蓋「丙○○」印章各一枚，其偽造
    署押、盜用印章為偽造有價證券之部分行為；又其行使偽造
    有價證券之低度行為應為偽造有價證券之高度行為所吸收，
    均不另論罪。另被告所犯上揭偽造有價證券及詐欺得利二罪
    間，有方法結果之牽連關係，應依刑法第五十五條後段規定
    從一較重之偽造有價證券罪處斷。再被告為辦理借款展延手
    續，欠缺周詳考慮，因圖一時之便利而為本件偽造有價證券
    犯行，惟其嗣後已就上開貸款債務清償予中興銀行之債權受
    讓人力興資產管理股份有限公司，有債務清償證明書一紙在
    卷可憑（見本院卷第一七頁），且被告所偽造有價證券之數
    量僅有一張，與一般擾亂金融秩序之經濟犯罪者迥異，其且
    為共同發票人，仍須連帶負擔該本票債務，本院衡其情狀，
    認倘處以法定本刑之最低刑即三年有期徒刑，猶嫌過重，是
    本件情輕法重，在客觀上足以使人心生同情，被告犯罪情狀
    尚堪憫恕，爰依刑法第五十九條之規定，酌減其刑。爰審酌
    被告犯罪之動機、目的、手段、品行，本件犯罪之情節係以
    行使偽造有價證券等方式，破壞社會經濟秩序，其偽造本票
    之張數僅一張、票面金額達二百五十萬元之犯罪所生具體損
    害，暨被告犯後業已坦承犯行，深具悔意，犯罪後態度尚稱
    良好等一切情狀，量處如主文所示之刑。末查，被告前未曾
    受有期徒刑以上刑之宣告，有臺灣高等法院被告前案紀錄表
    在卷可考，其因疏於思慮致觸犯本件犯行，經此偵審程序及
    罪刑宣告之教訓，當能知所警惕，信無再犯之虞，本院綜核
    各情，認其所受上開宣告之刑，以暫不執行為適當，爰併宣
    告緩刑四年，以啟自新，併觀後效。
三、另被告甲○○行為後，刑法第二百零五條業經修正，並於九
    十年六月二十日公布施行，同年月二十二日生效，修正前、
    後之同條條文，對於偽造之有價證券，不問屬於犯人與否沒
    收之要件並未變更，而該次修正，刑法第二百零一條第一項
    並未修正，亦即行為時與裁判時之主刑條文並無不同，則依
    從刑，係附屬於主刑，不生比較輕重問題，本件即應逕適用
    修正後之刑法第二百零五條為偽造有價證券沒收之依據（最
    高法院二十四年上字第五二九二號判例要旨參考）。又偽造
    之有價證券固應依刑法第二百零五條之規定沒收之，惟按票
    據之偽造或票據上簽名之偽造，不影響於真正簽名之效力，
    票據法第十五條定有明文。本件如附表所示之本票，係以被
    告及告訴人蕭弘佳為共同發票人，僅「丙○○」部分為偽造
    ，被告之簽名既為真正，是被告為發票人部分則仍屬有效之
    票據，不在應依法沒收之列（最高法院八十四年台上字第一
    五五０號判例可資參照），亦即如附表所示本票上「丙○○
    」為發票人名義之偽造部分，該本票既經被告提出附卷，此
    偽造部分自應依修正後刑法第二百零五條規定宣告沒收，公
    訴人認上開整紙本票均應予沒收，容有誤會。該本票偽造部
    分既經宣告沒收，其上偽造之「丙○○」署押一枚自當兼括
    及之，無庸再依刑法第二百十九條之規定重複諭知沒收，併
    此敘明。
據上論斷，應依刑事訴訟法第第二百九十九條第一項前段，刑法
第二百零一條第一項、第三百三十九條第二項、第一項、第五十
五條、第五十九條、第七十四條第一款、第二百零五條，罰金罰
鍰提高標準條例第一條前段，判決如主文。
本案經檢察官乙○○到庭執行職務。
中    華    民    國    95    年    6     月    30    日
                  刑事第四庭  審判長法  官  張國忠
                                    法  官  黃松竹
                                    法  官  陳思成
上正本證明與原本無異。
如不服本判決，應於送達後十日內向本院提出上訴狀（須附繕本
），上訴於臺灣高等法院臺中分院。
                                    書記官  王嘉麒
中    華    民    國    95    年    6     月    30    日
附錄論罪科刑法條刑法第二百零一條第一項：
意圖供行使之用，而偽造、變造公債票、公司股票或其他有價證
券者，處三年以上十年以下有期徒刑，得併科三千元以下罰金。
刑法第三百三十九條：
意圖為自己或第三人不法之所有，以詐術使人將本人或第三人之
物交付者，處五年以下有期徒刑、拘役或科或併科一千元以下罰
金。
以前項方法得財產上不法之利益或使第三人得之者，亦同。
前二項之未遂犯罰之。
附表：
┌──┬────┬────┬─────────┬──────────┬──┐
│編號│ 發票日 │ 到期日 │票面金額（新台幣）│  受     款     人  │備註│
├──┼────┼────┼─────────┼──────────┼──┤
│ 一 │87.04.23│90.04.23│二百五十萬元      │臺中市第四信用合作社│    │
└──┴────┴────┴─────────┴──────────┴──┘


司法院資訊處製作；財團法人民間司法改革基金會備份。
